臺灣高等法院民事判決
110年度上易字第233號
上  訴  人  王從良  
被上訴人    王建仁  

上列當事人間請求損害賠償事件，上訴人對於中華民國109年12
月3日臺灣臺北地方法院108年度訴字第4590號第一審判決提起上
訴，本院於110年5月4日言詞辯論終結，判決如下：
    主      文
上訴駁回。
第二審訴訟費用由上訴人負擔。
    事實及理由
一、上訴人主張：兩造均為址設臺北市○○區○○○路0段00號「市府運轉大廈」社區（下稱系爭社區）之住戶，被上訴人於系爭社區民國106年8月13日所召開區分所有權人會議（下稱系爭區權會）將結束之際，朝伊後方衝來及拍桌3次，伊回拍桌面，被上訴人又朝伊所在處，先後丟擲紅色塑膠椅、綠色塑膠椅及折疊鐵椅各1張，伊均將該椅丟回，其間，伊雖曾衝向被上訴人，但為他人拉開，故兩造並無任何肢體接觸，僅被上訴人以前開鐵椅丟向伊時，砸中伊臉部，致伊左眼眶周圍受有挫傷而已。詎被上訴人事後竟以拍攝角度不同之2個監視器錄影畫面，偽稱是同一個監視錄影器之拍攝結果，對伊提出傷害罪刑事告訴及民事侵權行為損害賠償訴訟，伊稱前開錄影畫面為假，法官均未詢問被上訴人以確認實情，刑事法院即判決伊犯傷害罪刑，致伊需支出易科罰金款項新臺幣（下同）15萬5000元，民事法院亦判決伊敗訴致伊需賠償被上訴人10萬元及負擔裁判費8700元，伊復為因應前開民刑事訴訟而需研究案件、撰寫書狀、請教他人法律意見，致花費相當大之心力、時間、精神上受有痛苦，得請求被上訴人賠償伊精神上損失53萬6300元；本件實乃伊之前擔任社區主委時，阻擋他人從中搞錢，被上訴人等人罷免伊不成，因此懷恨在心，故意以偽造之錄影畫面對伊提告傷害及請求損害賠償，故被上訴人所為，構成侵權行為。為此，提起本件訴訟，依民事訴訟法第184條第1項前段、第185條第1項規定，求為判命被上訴人應給付伊80萬元（計算式：155,000+8,700+100,000+536,300＝800,000）之判決等語。
二、被上訴人則以：上訴人在系爭區權會中未受傷，反而是伊遭
    上訴人攻擊而受傷，伊向上訴人提出傷害罪刑事告訴及刑事
    附帶民事訴訟，且提出系爭社區監視器拍攝之錄影為證，該
    錄影畫面乃社區內2個不同角度之攝影機所拍攝而得，並非
    造假；刑事法院認定上訴人有罪而諭知得易科罰金之刑度，
    民事法院判命上訴人賠償伊金錢及命其負擔裁判費，均為伊
    正當行使訴訟權之結果，並無不法；上訴人未證明確實受有
    損害，自不得請求伊賠償任何金錢等語，資為抗辯。
三、原審判決上訴人全部敗訴，上訴人不服，提起上訴，其聲明
    為：㈠原判決廢棄。㈡被上訴人應給付上訴人80萬元。被上訴
    人之答辯聲明：上訴駁回。
四、按當事人主張有利己之事實者，就其事實有舉證之責任，民
    事訴訟法第277 條定有明文。民法第184 條第1 項前段規定
    ，侵權行為之成立，須行為人因故意過失不法侵害他人權利
    ，始足當之；同法第185條規定，數人共同不法侵害他人權
    利者，共同負損害賠償責任。是前開侵權行為之成立，須行
    為人因故意過失不法侵害他人權利，亦即行為人須具備歸責
    性、違法性，並不法行為與損害間有因果關係，始能成立。
    至主張侵權行為損害賠償請求權之人，對於侵權行為之成立
    ，自應負舉證責任（最高法院100 年度台上字第328 號判決
    參照），否則均難認構成侵權行為。經查：
(一)就上訴人主張被上訴人事後提起民、刑事訴訟之侵權行為事
    實部分：
　⒈上訴人主張被上訴人於系爭區權會之後，以不同角度之偽造
    錄影畫面為證據，對其提出民、刑事訴訟，導致其被判傷害
    罪刑及應負侵權行為損害賠償責任及負擔民事訴訟裁判費，
    構成侵權行為等語，為被上訴人否認。觀之上訴人於原審所
    提「民事起訴狀⑼」所述及其以該狀提出之原審勘驗光碟截
    圖及另一監視器影像截圖之對比照片，可知上訴人主張其編
    為「錄影證據A」之照片（下稱A照片，附於原審卷第252至2
    54頁、第256頁），是系爭社區固定式攝影機所錄者，其編
    為「錄影證據B」之照片（下稱B照片，附於原審卷第255頁
    、第257至261頁），乃系爭社區外部人士隨機以手機所拍攝
    者等語明確（原審卷第246頁），併觀前開A照片、B照片之
    影像拍攝人物大小、錄影焦距遠近、畫面顯示錄影時間之位
    置，彼此間確非完全相同，應非均自同一台錄影機之拍攝內
    容擷取而來，且被上訴人已自陳：原審卷內照片均自其在刑
    事案件提供之監視錄影帶內翻拍出來，是A棟、B棟的總幹事
    各別提供給其，案發後社區任何人都可去調閱當天發生情形
    之監視錄影帶等語在卷（本院卷第80頁）。復審酌B照片顯
    示之錄影畫面拍攝角度，是由上朝下拍攝系爭區權會之場地
    ，與上訴人主張是以社區固定式攝影機錄影內容所擷取出來
    之A照片拍攝角度，亦由上朝下拍攝乙情相仿；又B照片顯示
    之錄影畫面攝錄之人數、拍攝場域廣度等項，亦與系爭社區
    固定式攝影機錄影內容所擷取出之A照片所顯示畫面攝錄之
    人數、拍攝場域廣度相近，衡情顯與一般人以站姿、手機放
    置身前或臉部前方，而朝前方攝錄系爭區權會開會過程之方
    式有別，自難認B照片係自他人以手機錄影之內容擷取而來
    。惟因兩造對於A照片、B照片並非由同一台錄影器材所攝錄
    之畫面擷取而來此點，所述尚無明顯歧異，蓋彼等陳述之差
    異在於B照片是擷取自系爭社區外部人士以手機攝錄之畫面
    ，抑或是擷取自系爭社區另一台監視錄影器攝錄之畫面而來
    ，業如前述。依此，上訴人主張A照片、B照片，係自不同的
    錄影器材攝錄內容擷取出來等語，尚非子虛，應屬有據。
　⒉然而，縱A照片、B照片係自不同的錄影內容分別擷取出來者
    ，惟兩造均於本院陳明：原審卷第255、257、259頁B照片中
    所拍左側有一位男子穿白短袖上衣、淺色短褲，手上有拿塑
    膠椅由下往上揮動的情形，該位穿白短袖上衣的男子是上訴
    人等語明確（本院卷第79頁），並經上訴人另陳述：當天開
    會快結束了其是主委，對方從後面衝來，拍桌拍3次，其也
    拍回去，對方回去後朝其丟了1張紅色塑膠椅，其把那張塑
    膠椅丟回去，對方又丟了1張綠色的椅子過來，還去打其大
    哥，其衝過去要打對方，但沒有打到，其是要拿椅子打對方
    ，要防衛自己，對方不到30秒丟了3張椅子，其當然要保護
    自己，其就把椅子都丟回去等語，及經受命法官訊之「你是
    否朝對造方向丟回椅子？」此一問題時，答稱：「是，我第
    一張丟紅色塑膠椅，第二張是丟綠色塑膠椅，第三張是折疊
    鐵椅，第259頁拍到的是綠色的，錄影帶A是社區提供的。」
    等語綦詳（本院卷第79頁），堪認屬實。準此，原審卷第25
    5、257、259頁所附B照片，既攝得上訴人在系爭區權會中以
    手舉起椅子揮舞之動作，並經上訴人自認其係因被上訴人先
    朝其丟塑膠椅、鐵椅後，其才將塑膠椅、鐵椅先後拿起丟回
    對方，及有衝過去要打對方等情明確，業如前述。足徵B照
    片顯示之錄影內容，確為兩造在系爭區權會中之衝突過程，
    其攝錄內容應屬真實。依此，被上訴人提出刑事告訴後，將
    前開A照片、B照片之原有錄影畫面提出予檢察官調查，經檢
    察官偵查並提起公訴，後經刑事第一審法院承辦法官於審判
    期日當庭勘驗前開錄影光碟並予製成勘驗筆錄之際，既未發
    現影片有中斷或剪接之情，認定該錄影內容係傳達錄影當時
    現場之狀況，並於錄影畫面中得見兩造於系爭區權會發生爭
    執後，上訴人有趨前伸出左手朝被上訴人的下巴揮去之舉動
    、於被上訴人拿起四角塑膠椅朝上訴人方向丟，椅子有砸到
    上訴人後，上訴人拿前開砸中自己之塑膠椅朝被上訴人方向
    丟去，經被上訴人拿起四角椅往上訴人方向丟去，椅子有砸
    到上訴人身上後，上訴人復舉起塑膠椅朝被上訴人揮打，此
    際被上訴人右手亦拿椅子朝上訴人方面，惟遭頭戴橘帽男性
    和穿長洋裝女性阻止往前，而上訴人續有拿塑膠椅攻擊被上
    訴人，被上訴人頭部遭打到後，伸出左手阻卻上訴人椅子的
    揮打，右手的椅子高舉朝向上訴人，在靠近上訴人時，被上
    訴人伸出左手摸著上訴人的頭，右手高舉塑膠椅並向上訴人
    的頭砸去，上訴人一面倒退，一面將手上的椅子朝被上訴人
    揮打，被上訴人伸出左手摸著上訴人的頭，上訴人掙扎擺脫
    ，被上訴人右手上的椅子砸中上訴人頭部等情，併參被上訴
    人在刑事案件之證詞、上訴人之供述、診斷證明書及法院勘
    驗筆錄等項證據，而據此判斷兩造於系爭區權會中因故發生
    爭執，有多名與會住戶從旁勸和、阻止2 人發生肢體衝突，
    惟被上訴人即在兩造前開衝突之過程中受有右側眼球鈍傷合
    併水晶體前脫位、右側上眼皮撕裂傷等傷害（下稱系爭傷勢
    ）為由，認定上訴人涉犯傷害罪責並予課刑；上訴人提起上
    訴後，仍經本院刑事庭以107年度上易字第2583號刑事判決
    認定涉犯傷害罪，撤銷原判決而改判處拘役55日，如易科罰
    金，以1000元折算1日等情，有本院107年度上易字第2583號
    刑事判決可按（原審卷第55至64頁）。足認被上訴人就其所
    受傷害提出刑事告訴之行為，係正當行使訴訟權，要不構成
    侵權行為。檢察官依刑事確定判決通知上訴人到案執行，同
    意上訴人依易科罰金內容繳納15萬5000元之罰金，乃上訴人
    依法服刑之結果，自不得謂係損害。
　⒊又被上訴人於刑事案件第一審程序中，提起刑事附帶民事訴
    訟，依侵權行為規定請求上訴人賠償損害（下稱系爭附民事
    件），刑事案件第一審法院於判決上訴人有罪後，即以合議
    裁定將系爭附民事件移送民事法院辦理；兩造於系爭附民事
    件審理中，就彼等均為系爭社區住戶、均有出席系爭區權會
    、被上訴人在系爭區權會中受傷送醫，經醫師診斷認其受有
    系爭傷勢部分，均表示不爭執，民事法院乃於調查證據、言
    詞辯論後，認定被上訴人主張之傷害侵權行為屬實，且其請
    求之損害賠償金額於10萬8055元之範圍內可採，依此判命上
    訴人應賠償被上訴人10萬8055元，及自107年7月21日起至清
    償日止按週年利率5％計算之利息等情，亦有原法院108年度
    訴字第361號民事判決及確定證明書可稽（原審卷第75至85
    頁）。觀諸上訴人於本件提出為證之臺北醫學大學附設醫院
    （下稱臺北附醫）急診病歷及護理紀錄單，固可用於證明其
    主張被上訴人於系爭區權會召開當日（106年8月13日）之晚
    上8時19分，前往臺北附醫急診後，急診室醫師係就其臉部
    創傷予以處理，當日未進行手術，即同意被上訴人於同日晚
    上9時7分離開醫院乙事為真（原審卷第125至126頁），然斟
    酌兩造於系爭附民事件中之前開不爭執事項內容，併觀之被
    上訴人所提臺北附醫107年2月22日診斷證明書及手術同意書
    、麻醉同意書之記載內容，可知被上訴人係於前往臺北附醫
    急診出院後2日（即同年月15日），復前往該醫院眼科就診
    ，經醫師診斷發現其右眼外傷性水晶體脫位，而接受右眼脫
    位水晶體摘除手術，後於同年9月26日接受右眼人工水晶體
    植入手術、於同年10月16日接受右眼人工水晶體調整手術、
    於107年1月15日接受右眼人工水晶體調整手術、107年2月20
    日至門診就診結果其右眼最佳矯正視力為0.6之事實甚明（
    原審卷第45至54頁），核此經眼科醫師診斷及進行手術矯正
    之情形，亦核與兩造於系爭附民事件均表示不爭執之被上訴
    人在系爭區權會中受傷送醫之系爭傷勢相當，堪認被上訴人
    於前開民、刑事訴訟中主張其因上訴人之傷害行為，始受有
    系爭傷勢等情，並非子虛。依此，系爭附民事件審理結果認
    為被上訴人有支出醫療費用8055元，並斟酌其請求之精神精
    神慰撫金應以10萬元為適當等情，於法並無不合。則被上訴
    人就其因上訴人之侵權行為致受系爭傷勢部分，提出刑事附
    帶民事訴訟，而經民事法院判決其部分勝、敗之結果，乃正
    當行使訴訟權之行為，亦不構成侵權行為。上訴人於系爭附
    民事件敗訴確定後，依法應給付前開損害賠償額及就敗訴部
    分負擔裁判費，為其依民事確定判決而應負擔之給付義務，
    亦非損害。
　⒋準此，被上訴人對上訴人提出前開民、刑事訴訟之所為，均
    不構成侵權行為，業如前述，則上訴人主張被上訴人對其有
    前開侵權行為責任云云，自無可取。其據而請求被上訴人賠
    償其所支出之易科罰金款項15萬5000元、依民事確定判決應
    負擔之損害賠償額10萬元及訴訟費用8700元、為應訴而致精
    神上痛苦之精神慰撫金53萬8300元（合計80萬元）之損害云
    云，於法即有不合，應屬無據。
(二)本院就上訴人稱被上訴人具有傷害侵權事實部分之判斷：　
    上訴人就其主張於系爭區權會中遭被上訴人所丟鐵椅砸到，
    因此受有左眼眶周圍挫傷乙節，固據提出臺北市立聯合醫院
    （忠孝院區）107年5月22日所出具驗傷診斷證明書為證（原
    審卷第127至128頁）。觀之前開證明書，可知上訴人係於系
    爭區權會召開日後5日即106年8月18日就診，對照前開刑事
    案件之錄影畫面勘驗結果，固可認被上訴人有拿四角塑膠椅
    朝上訴人方向丟，椅子有砸到上訴人，及被上訴人有以右手
    拿椅子高舉朝向上訴人，在靠近上訴人時，伸出左手摸著上
    訴人的頭，右手高舉塑膠椅並向上訴人的頭砸去，上訴人掙
    扎擺脫後，被上訴人右手的椅子有砸中上訴人頭部之傷害行
    為之情，業如前述；然觀上訴人本件請求被上訴人賠償之項
    目，分別為其依刑事確定判決支付之易科罰金款項15萬5000
    元、依民事確定判決應給付之損害賠償額10萬元（民事判決
    命其給付10萬8055元，上訴人本件就此部分係請求被上訴人
    賠償10萬元）、其就系爭附民事件應負擔之裁判費8700元，
    及其在前開民、刑事訴訟應訴過程中花費心力、時間研究案
    件、撰寫書狀、請教他人法律意見，而致精神上受有痛苦之
    精神上損害賠償53萬6300元等項，概與其所主張被上訴人事
    後以偽造錄影畫面為證據提起民、刑事訴訟部分之侵權行為
    事實有關，而與其所稱被上訴人於系爭區權會當天對其丟椅
    子造成之傷害侵權行為無涉，難認其已就此部分證明受有財
    產上及非財產上之損害。則上訴人據此而主張被上訴人對其
    有傷害之侵權行為責任云云，自無可取。
五、綜上所述，上訴人依民法第184 條第1項前段、第185條第1 
    項規定，請求被上訴人給付80萬元，核非正當，不應准許。
    原審因而為上訴人敗訴之判決，並無違誤。上訴意旨指摘原
    判決不當，求予廢棄改判，為無理由，應駁回其上訴。並依
    民事訴訟法第78條規定，為本件訴訟費用之裁判。
六、本件事證已臻明確，原審卷附A照片、B照片擷取之錄影畫面
    ，既為系爭區權會召開時之不同錄影器材所拍攝之內容，且
    其拍攝之內容確為兩造在系爭區權會中之部分爭執過程，業
    如前述，則上訴人聲請勘驗前開錄影畫面云云，應認已無另
    予調查之必要。又兩造其餘之攻擊或防禦方法及所用之證據
    ，經本院斟酌後，認為均不足以影響本判決之結果，爰不逐
    一論列，附此敘明。
七、據上論結，本件上訴為無理由，爰判決如主文。
中　　華　　民　　國　　110 　年　　5 　　月　　18　　日
              民事第八庭
                  審判長法  官  陳邦豪
                        法  官  湯美玉
                        法  官  胡芷瑜
正本係照原本作成。
不得上訴。
中　　華　　民　　國　　110 　年　　5 　　月　　18　　日

                        書記官  莊智凱